臺灣臺北地方法院民事判決　　　　　　 95年度訴字第11509號
原　　　告　甲○○
訴訟代理人　毛英富律師
複　代理人　丙○○
被　　　告　乙　○
輔　佐　人　林文青
上列當事人間請求回復原狀等事件，本院於中華民國96年7月6日
言詞辯論終結，判決如下：
    主  文
原告之訴及假執行之聲請均駁回。
訴訟費用由原告負擔。
    事實及理由
一、原告主張：
（一）原告於民國93年1月1日，與訴外人祭祀公業林興仁簽訂租
      賃契約，向祭祀公業林興仁承租其所有坐落台北市○○區
      ○○段1小段208地號、面積156平方公尺土地使用，約定
      租金每年新台幣（下同）228,847元，租期自93年1月1日
      起至96年12月31日止。詎被告無權占用上開地號如附圖甲
      所示11平方公尺土地（下稱系爭土地），搭蓋門牌號碼為
      台北市○○○路○段11巷8號房屋（系爭房屋），妨礙原告
      之使用收益權利，雖被告稱系爭房屋係自訴外人林文炭簽
      訂出讓字售予訴外人吳以仁，被告再由吳以仁受讓系爭房
      屋云云，惟出讓字圖示所載「台北市○○○路215巷4號棚
      屋」建物間應有4台尺6吋之通巷，系爭房屋已無通巷，兩
      者並非同一，且被告無法提出吳以仁出賣系爭房屋予被告
      之買賣契約等證明文件，又林文炭、吳以仁均非系爭土地
      所有人，並無權限為處分行為，被告受讓權利亦不足對抗
      原告，爰依民法第184條第1項、第962條之規定，請求被
      告拆屋還地等語。
（二）並聲明：（1）被告應拆除系爭房屋，並騰空返還系爭土
      地返還予原告。（2）願供擔保，請准宣告假執行。
二、被告辯稱：
（一）原告之父林文炭於52年4月20日，簽訂出讓字將系爭房屋
      及土地使用權以2萬元出讓予吳以仁，吳以仁再以5.5萬元
      出賣系爭房屋予被告，被告另向林文炭支付地租，直到75
      年間拆屋改建為止，而林文炭已死亡，原告應繼承林文炭
      之權利義務關係，至系爭房屋與出讓字所載住址不同係因
      門牌整編因素，因年代已久遠，當時的人皆已過世，現原
      告提起拆屋還地之訴，實無理由等語。
（二）並聲明：（1）原告之訴及假執行之聲請均駁回。（2）如
      受不利之判決，願預供擔保請准宣告免為假執行。
三、經查：
（一）原告主張系爭土地，為訴外人祭祀公業林興仁所有，原告
      與祭祀公業林興仁簽訂土地租賃契約書，為系爭土地之承
      租人，租期自民國93年1月1日日起至96年2月31日止，被
      告在系爭土地搭蓋系爭房屋等情，已據其提出與所述相符
      之土地登記謄本、土地租賃契約書、系爭土地及房屋之現
      場照片等件為證，被告對之亦不爭執，應堪信原告上開之
      主張為可採信。
（二）按占有人，其占有被侵奪者，得請求返還其占有物；又前
      條請求權，自侵奪……後，1年間不行使而消滅；因侵權
      行為所生之損害賠償請求權，自請求權人知有損害及賠償
      義務人時起，2年間不行使而消滅，民法第962條前段、第
      963條、第197條第1項分別定有明文。經查，被告辯稱系
      爭房屋係於75年間即已搭建而占有系爭土地等情，雖為原
      告所否認，惟系爭房屋年代老舊，此有現場照片在卷可稽
      ，則系爭房屋屋齡距原告起訴時至少2年以上甚明。原告
      於95年11月2日始遞狀起訴請求被告將系爭土地上之系爭
      房屋拆除，並將系爭土地占有部分返還原告，此有該民事
      起訴狀上之本院收文戳附卷可查，縱認原告知有損害及賠
      償義務人係承租時之93年1月1日而起算時效，原告自其知
      有損害及賠償義務人及占有被侵奪至提起本件訴訟時，已
      超過2年，其侵權行為損害賠償請求權及占有物返還請求
      權顯已分別罹於2年、1年之消滅時效期間。基此，被告辯
      稱因年代已久遠，當時的人皆已過世，現原告提起拆屋還
      地之訴，實無理由等語，為消滅時效之抗辯，即屬有據。
      從而，原告本於侵權行為損害賠償請求權、占有物返還請
      求權，請求被告將系爭土地占有之部分回復原狀並將占有
      之土地返還原告，為無理由，不應准許。又原告之訴既經
      駁回，則其假執行之聲請即失所附麗，亦應併予駁回。
四、本件為判決之基礎，已臻明確，兩造其餘攻擊防禦方法及所
    提證據，經審酌後認於判決結果無影響，無庸一一論述，附
    此敘明。
五、據上論結，本件原告之訴為無理由、依民事訴訟法第78條，
    判決如主文。
中　　華　　民　　國　　96　　年　　7 　　月　　20　　日
                  民事第六庭    法　官　蕭清清
以上正本係照原本作成
如對本判決上訴，須於判決送達後20日內向本院提出上訴狀
中　　華　　民　　國　　96　　年　　7 　　月　　20　　日
                    　　　　　　書記官　林秀娥
